【裁判字號】    94,訴,3325
【裁判日期】    950117
【裁判案由】    搶奪等
【裁判全文】
臺灣臺中地方法院刑事判決      九十四年度訴字第三三二五號
公  訴  人  臺灣臺中地方法院檢察署檢察官
被      告  丙○○
指定辯護人  李文偉律師
上列被告因搶奪等案件，經檢察官提起公訴（九十四年度偵字第
一三九三四號、偵緝字第一三四八號），本院判決如下：
    主  文
丙○○連續意圖為自己不法之所有，攜帶兇器，以強暴至使不能
抗拒，而取他人之物，處有期徒刑玖年陸月，扣案之水果刀壹把
、機車鑰匙壹支均沒收。又對於公務員依法執行職務時，施強暴
，處有期徒刑捌月，扣案之水果刀壹把沒收。應執行有期徒刑拾
年，扣案之水果刀壹把、機車鑰匙壹支均沒收。
    犯罪事實
一、丙○○因缺錢購買毒品施用，乃思以竊取他人機車與車牌作
    為交通工具及掩護之方式，強盜他人財物，遂基於意圖為自
    己不法之所有之概括犯意，自民國九十四年七月十六日起，
    連續於：
  (一)附表一編號一所示之時間、地點，以自備之機車鑰匙一支啟
    動機車電門之方式，竊得張翠娥所有平日交由林冠岐使用之
    車牌號碼TBN- 827號輕型機車後，攜帶其所有之水果刀一把
    ，騎駛該機車在臺中市區內，尋找強盜之目標，而於附表二
    編號一至編號二所示之時間、地點，頭戴安全帽以掩人耳目
    （安全帽均未扣案），並以水果刀指向乙○○（懷孕中）、
    寅○○之方式，逼令乙○○及寅○○交出隨身攜帶或放置車
    上之皮包，至使乙○○及寅○○均因擔憂生命及身體安全陷
    入危險，而不能抗拒，分別依丙○○之指示，將皮包交出，
    丙○○則於取出皮包內之財物後，將皮包丟還乙○○及寅○○，而騎駛機車逃逸（詳如附表二編號一及編號二所示）。
  (二)附表二編號三所示之時間、地點，仍以頭戴安全帽（未扣案
    ）之掩護方式，徒步行近子○○，先以水果刀抵住子○○腰
    際之方式，要求子○○交出隨身攜帶之皮包，嗣因子○○反
    應不及，丙○○即開始動手強拉子○○之皮包，並以水果刀
    割斷子○○皮包之揹帶，致使子○○因重心不穩而跌倒在地
    ，惟子○○並未因此而鬆手，丙○○乃將皮包連同子○○強
    拉至其停放機車處（應為TBN -827號之輕型機車），強行騎
    駛機車離去，至使子○○於遭拖行約十公尺後，終於無法抗
    拒而鬆手，丙○○乃因此取走皮包，並於取出皮包內之現金
    後，將皮包及皮包內證件、信用卡、金融卡等物，丟棄於臺
    中市西屯區○○○○道旁之草叢內（詳如附表二編號三所示
    ），子○○則因此受有腦震盪及顏面、四肢擦傷等傷害（傷
    害部分未據告訴）。
  (三)附表一編號二所示之時間、地點，以前開同一自備之機車鑰
    匙開動機車電門之方式，竊得卜蔡玉里所有平日交由甲○○
    使用之車牌號碼PFN- 765號重型機車，此後即改以該機車為
    強盜他人財物之交通工具（原使用之TBN- 827號輕型機車則
    於棄置後，經員警於九十四年七月三十一日尋獲，返還予林
    冠岐），分別於：
    1.附表二編號四所示之時間、地點，以水果刀抵住戊○○之
      腰際，向戊○○恫稱：「錢拿出來，不然割下去」等語，
      至使戊○○因心生畏懼而不能抗拒，將褲袋內之現金約新
      臺幣（下同）四、五千元交出，得手後騎駛機車逃逸。
    2.附表二編號五所示之時間、地點，尾隨己○○、庚○○進
      入己○○所有之自用小客車內，以水果刀在己○○、庚○○面前揮舞之方式，至使己○○、庚○○均因心生畏懼而
      不能抗拒，分別取走己○○所有置於車內後座之皮包及庚○○所有揹於右肩上之粉紅色布包，過程中並致庚○○受
      有右手肘擦傷之傷害（傷害部分未據告訴），得手後騎駛
      停放於附近之機車逃逸。
    3.附表二編號六所示之時間、地點，以右手持水果刀、左手
      摀住癸○○之嘴巴之方式，喝令癸○○不要叫，並以左手
      強取癸○○右肩上之皮包。惟癸○○因皮包內有重要之證
      件，乃以左手握住丙○○所持之水果刀刀刃（致受有左手
      切割傷之傷害，惟傷害部分未據告訴），並以右手趁機將
      皮包奪回。惟癸○○因已受傷流血，無力再行抗拒，復因
      擔憂生命、身體安全再次受到危害，乃將皮包內之現金二
      千六百元交予丙○○。丙○○則於見到癸○○左手血流不
      止，且癸○○稱：已無錢就醫等語後，將其中之二百元返
      還予癸○○作為醫療費用，而騎駛機車逃逸（以上情形分
      別詳如附表二編號四至編號六所示）。
  (四)九十四年八月十九日晚上許，持六角扳手一支（未扣案），
    前往臺中市西屯區市○○○路旁之公園前，以該六角扳手竊
    得陳協慶所有平日交由辛○○使用之CH6- 036號重型機車之
    車牌一面，得手後，將之與前開PFN- 765號重型機車之車牌
    對調，而騎駛該原PFN- 765號之重型機車離去，預備繼續為
    強盜行為。
二、嗣丙○○於九十四年八月二十一日下午四時許，騎駛該PFN-
    765 號之重型機車，行經臺中市○區○○街與榮華街口時，
    為員警丑○○及壬○○（因執行擄人勒贖案件偵辦及防搶勤
    務，而著便服）發覺其形跡可疑，且所懸掛之CH6- 036號車
    牌為失竊之機車車牌，乃騎駛機車自後尾隨，而於下午四時
    四十一分，在臺中市○區○○○路與進化路三五一巷路口，
    將丙○○攔下。惟丙○○於丑○○及壬○○上前表明警察身
    分後，因恐遭逮捕，竟基於對於依法執行職務之丑○○與壬○○施強暴及脅迫之犯意，自隨身穿戴之雨衣中取出前開水
    果刀，以左手抓住丑○○胸前之衣襟，而以右手持水果刀，
    自上而下欲刺向丑○○之胸口（惟無從認其有殺人之故意）
    ，幸因丑○○即時將丙○○推開，始未遭丙○○刺中（惟丑
    ○○因此倒地，手肘擦傷，衣服亦破損，但此部分均未據告
    訴）。然丙○○仍不罷休，欲繼續上前攻擊丑○○，壬○○
    見狀，乃緊急將配槍拔出，丙○○遂轉身奔向壬○○騎用之
    機車（鑰匙未拔下），欲騎駛壬○○之機車逃離現場（惟無
    從認其此部分有不法所有之意圖），過程中並不斷揮舞手中
    之水果刀，以喝阻丑○○及壬○○接近。丑○○乃先對空鳴
    擊一槍，惟丙○○仍不聽制止，發動機車引擎欲衝撞丑○○
    及壬○○以順利逃離現場，丑○○及壬○○不得已，乃於閃
    避後，各對丙○○射擊一槍，其中一發子彈擊中丙○○之左
    大腿，丙○○始束手就逮，並扣得丙○○所有分別用以行竊
    及強盜他人財物使用之機車鑰匙一支與水果刀一把（其餘扣
    案物品尋獲及發還情形詳如附表一及附表二備註欄所載）。
三、案經臺中市警察局第二分局報告臺灣臺中地方法院檢察署檢
    察官偵查起訴及追加起訴。
    理  由
一、訊據被告丙○○固不否認有於附表一所示之時、地，以自備
    之機車鑰匙一支或六角扳手一支，竊取他人之機車與車牌之
    行為，及有於附表二所示之時、地，持扣案之水果刀，強取
    他人財物或使他人交付財物之行為。惟矢口否認有何強盜與
    妨害公務之犯意與行為，辯稱：伊於附表二之行為中，雖均
    有亮出刀子，惟並未以之抵住被害人之身體，而係置於伊自
    身之肚臍附近，伊主觀上僅有搶奪而無強盜他人財物之犯意
    ；至員警丑○○及壬○○欲上前逮捕伊時，雖有表明為警察
    ，然並未出示證件，亦未穿著制服，伊無從判斷真假，亦有
    可能為伊之仇家，是伊亦無妨害公務之犯意云云。
二、惟查：
  (一)被告丙○○之上開犯罪事實，除有被告前開部分之自白外，
    並據證人即被害人林冠岐、甲○○、辛○○、乙○○、寅○○、子○○、戊○○、己○○、庚○○、癸○○及證人即警
    員丑○○、壬○○分別於警詢、檢察官訊問及本院審理中，
    證（指）述甚詳（證人林冠岐、甲○○、辛○○、乙○○、
    寅○○、子○○、戊○○、己○○、庚○○、癸○○於警詢
    中之陳述，及證人乙○○、寅○○、子○○、戊○○、己○○、癸○○於檢察官訊問中之陳述，分別依刑事訴訟法第一
    百五十九條之五第二項及第一百五十九條之一第二項之規定
    ，具有證據能力），且有車輛竊盜、車牌失竊資料個別查詢
    報表—查詢車輛認可資料三紙、臺中市警察局第二分局扣押
    筆錄、扣押物品目錄表各二份（九十四年八月二十一日、八
    月二十九日）、查（尋）獲現場與扣案物品相片十九張（附
    於臺中市警察局第二分局刑案偵查卷第七十九頁以下）、贓
    物認領保管單三張（具領人分別為：甲○○、辛○○及子○○）分別附卷可稽，復有機車鑰匙一支及水果刀一把扣案可
    證，自均堪採為認定被告犯罪事實之證據。
  (二)被告丙○○雖否認有「強盜」被害人財物之犯意及以水果刀
    抵住被害人之行為，指定辯護人亦為被告辯護稱：「刑法上
    之恐嚇取財罪，係以將來之惡害恫嚇被害人使其交付財物為
    要件，若當場施以強暴脅迫達於不能抗拒程度，即係強盜行
    為，不能論以恐嚇罪名」、「上訴人於吃茶後算帳時，將刀
    插於桌上，其係表示如欲收茶資，即將加害，是以恐嚇手段
    企圖白吃，不付茶資，欲免除應付之支出，至為明顯，嗣雖
    經人搶下尖刀，而由其友代為付清茶資，致未達成目的，仍
    應成立刑法第三百四十六條第二項、第三項以恐嚇得財產上
    不法之利益未遂罪名」，最高法院分別著有六十五年度台上
    字第一二一二號及五十七年度台上字第二四八六號判例可資
    參照。本件依被害人乙○○、子○○、戊○○、己○○、庚○○及癸○○之證述，被害人或係於見到被告手持之水果刀
    及以言詞恫嚇後，即主動交出身上財物（乙○○、戊○○部
    分），或係被告趁被害人不及防備之際，而取被害人之財物
    （己○○、庚○○部分），或被害人尚能與被告拉扯抗拒，
    而未達於不能抗拒之程度（子○○及癸○○部分），被告上
    開行為，或應成立恐嚇取財罪，或應成立搶奪罪，而均不應
    以強盜罪相繩等語。惟：
    1.「強盜罪係以強暴、脅迫或他法，使人不能抗拒而取其財
      物或使其交付為構成要件。恐嚇罪係以威嚇手段，使人畏
      懼而交付所有物，其交付與否，被害人尚有意思之自由者
      ，為構成要件。故以脅迫行為使人交付所有物，有時雖近
      似恐嚇，若被害人已喪失意思自由時，即已達於強盜之程
      度，至加暴行於被害人使之不能抗拒而強取財物者，其應
      成立強盜罪，更不待言」、「被告持以行劫者，雖係鎌刀
      ，但亦足以使被害人之身體、生命有受侵害之危險，即不
      得謂非兇器，自應認其犯強盜罪而有刑法第三百二十一條
      第一項第三款之情形」、「搶奪與強盜雖同具不法得財之
      意思，然搶奪係乘人不備，公然掠取他人之財物，如施用
      強暴脅迫，至使不能抗拒而取其財物或令其交付者，則為
      強盜罪」，最高法院亦分別著有二十一年度上字第一一一
      五號、二十九年度上字第二四七六號及六十四年度台上字
      第一一六五號判例可資參照。是強盜罪與搶奪及恐嚇取財
      罪之主要區別，實在於行為人有無施用強暴、脅迫之行為
      及是否已至使被害人不能抗拒上。
    2.本件被告丙○○於附表二之行為中，均有持刀指向或以刀
      抵住被害人之行為，業據被害人乙○○等人證述甚詳，已
      如前述，被告雖辯稱：伊僅將刀置於自身之肚臍附近云云
      ，要無可採。且無論被告有無將刀抵住被害人之身體，其
      出示水果刀之用意，既在逼令被害人交出財物，或任其將
      財物取去，已屬脅迫行為之實施，自與單純乘人不備、掠
      取他人財物之搶奪行為不同。而從被告身材甚為高大（以
      庭訊目視擊之，至少在一百八十餘公分以上），復手持水
      果刀、欲為行為之實施時，均已在被害人之身旁或車內，
      任何人於此情形下，均無從加以抗拒，況被害人乙○○等
      人均為尋常女子（乙○○更在懷孕中），此從被害人子○○及癸○○不過稍事抗拒，即分別受有腦震盪、顏面、四
      肢擦傷或左手切割傷等不輕之傷害，最後仍只能任令被告
      將財物取去或將財物交予被告即明，被害人寅○○於本院
      審理中證稱：「他有刀子，我不敢拿我生命開玩笑」等語
      （見本院卷第九十六頁），實應為被害人當時處境之真實
      寫照。指定辯護人猶稱被告之行為並未至使被害人不能抗
      拒、僅屬恐嚇取財之行為等語，亦無可採。
  (三)另被告丙○○雖否認有於員警丑○○及壬○○二人執行職務
    時，施強暴及脅迫行為之犯意。惟員警丑○○及壬○○於甫
    攔下被告時，即已表明員警之身分，此除據丑○○及壬○○
    證述明確外，亦為被告所自承不諱。雖其另辯稱：因員警未
    出示證件，且未著制服，故伊無法確認丑○○及壬○○二人
    為員警或伊之仇家云云。然被告既未識丑○○及壬○○二人
    ，丑○○與壬○○復未表明任何尋仇之意旨，被告何以會認
    丑○○與壬○○為尋仇之人？且一般人於心有懷疑之情形下
    ，應會稍加探明來意，一面伺機逃跑，被告卻於一語不發之
    情形下，逕自穿戴之雨衣內取出水果刀欲刺向丑○○，顯然
    其主觀上並非懷疑丑○○、壬○○二人為仇家，而係認定丑
    ○○、壬○○二人為警察；對照其於丑○○、壬○○拔出配
    槍、不斷喝止、甚至對空鳴槍（而非如一般尋仇之人直接向
    其攻擊），其仍不聽制止而持續揮舞手中之水果刀，甚至騎
    駛機車欲衝撞丑○○及壬○○二人，均足見其於警詢中所坦
    承之：因犯案累累，畏懼遭逮捕後，將服刑甚久，故而急欲
    逃離現場等語（見臺中市警察局第二分局刑案偵查卷第十頁
    ），確為實情。則其明知員警丑○○及壬○○因其涉有犯罪
    嫌疑而上前攔查，係在依法執行職務中，猶對丑○○及壬○○分別施以強暴、脅迫之行為，其有刑法第一百三十五條第
    一項妨害公務罪之犯意甚明（警察職權行使法第四條第一項
    、第二項雖規定：「警察行使職權時，應著制服或出示證件
    表明身分，並應告知事由」、警察未依前項規定行使職權者
    ，人民得拒絕之」，惟警察依其執行職務之不同，本有所謂
    「行政警察」與「司法警察」之別，其於執行如警察法第九
    條第一款「發布警察命令」、第二款「違警處分」、第四款
    「行政執行」、第七款「有關警察業務之保安、正俗、交通
    、衛生、消防、救災、營業、建築、市容整理、戶口查察、
    外事處理等事項」時，為「行政警察」，其於執行警察法第
    九條第三款「協助偵查犯罪」、第四款「執行搜索、扣押、
    拘提及逮捕」等職務時，為「司法警察」，兩者執行職務行
    為之適法性，本應異其規範程序與審查機關。警察職權行使
    法第二章規範「身分查證及資料蒐集」、第三章規範「即時
    強制」，明顯未包含全部之警察職權，且未涉及「司法警察
    」職權之核心事項，應認係有意排除。而警察法第九條第六
    款「使用警械」之時機，有在執行「行政警察」職務時發生
    者，亦有在執行「司法警察」職務時發生者，無從加以區別
    ，此時最能說明本案發生當時之情形，而警械使用條例第一
    條第二項規定：「警察人員依本條例使用警械時，須依規定
    穿著制服，或出示足資識別之警徽或身分證件。但情況急迫
    時，不在此限」，足見於情況急迫時，警察雖未穿著制服，
    或出示足資識別之警徽或身分證件，仍不影響其「使用警械
    」此一職務行為之合法性。本件雖依員警壬○○之證述，無
    從認丑○○及壬○○於攔查過程中，已有出示證件之行為，
    惟其等之發現被告涉有犯罪嫌疑，既係事起突然，上前攔查
    被告之舉措，又係介乎「身分查證」與「（協助）偵查犯罪
    」兩者之間，員警丑○○更於向被告表明身分後，即遭被告
    驟起攻擊，此後再無適當之出示證件時機，則員警丑○○、
    壬○○之未出示證件，亦應認合乎「情況急迫」之要件，而
    不影響其等職務行為之合法性。更況被告之持刀攻擊與騎車
    衝撞行為，已非單純之拒絕「警察非依正當法律程序之職權
    行使」，而係有加強暴及脅迫於正開始依法執行職務之員警
    之意，是被告之辯稱：員警未著制服、亦未出示證件云云，
    自無礙於其主觀上具有刑法第一百三十五條第一項妨害公務
    犯罪故意之認定）。
  (四)綜上所述，本件事證明確，被告犯行堪以認定。
三、被告丙○○於附表一編號三行為中所使用之六角扳手一支，
    雖未扣案，惟依六角扳手一般均質地堅硬、造型上具有銳部
    、屬金屬材質等情狀，自於客觀上足以對於人之生命、身體
    安全產生危害，得為兇器使用，是核被告如附表一編號一及
    編號二所為，係犯刑法第三百二十條第一項之竊盜罪，如附
    表一編號三所為，則係犯刑法第三百二十一條第一項第三款
    之攜帶兇器竊盜罪。至被告於附表二行為中攜帶之扣案水果
    刀，極易用以傷人，實際上被害人癸○○亦為該水果刀所傷
    ，當然屬刑法所稱之「兇器」，是核被告如附表二部分所為
    之犯行，均係犯刑法第三百三十條第一項之攜帶兇器強盜罪
    。檢察官起訴意旨雖認被告就附表二（編號一及編號三至編
    號六）之行為，應成立刑法第三百二十六條第一項之攜帶兇
    器搶奪罪，指定辯護人進一步稱：檢察官起訴之被告犯罪事
    實，或應成立恐嚇取財罪，或應成立攜帶兇器搶奪罪，而均
    與強盜罪之基本事實並非同一，自不得依公訴人之請求，變
    更起訴法條為攜帶兇器強盜罪等語。惟按，關於起訴之基本
    事實是否同一、得否變更起訴法條，本以檢察官於起訴書中
    所指為訴追之被告犯罪事實為據，本件經檢察官擇為起訴之
    犯罪事實，為被害人乙○○、子○○、戊○○、己○○、庚○○及癸○○等人所指述之被告持水果刀強取或令其交付財
    物之事實，此觀起訴書記載之內容甚明，至被害人所指述之
    被告犯罪事實，究應構成恐嚇取財、攜帶兇器搶奪或攜帶兇
    器強盜，乃屬法律評價之問題，於此範圍內，變更檢察官起
    訴所指應適用之法條，均無違反刑事訴訟法第三百條之規定
    可言，指定辯護人上開所認，不無誤會。又本件既經公訴人
    於起訴後變更起訴檢察官所引應適用之法條，本院即無依刑
    事訴訟法第三百條再行變更之必要。另被告就附表一所為之
    多次竊盜與攜帶兇器竊盜犯行，及附表二所為之多次攜帶兇
    器強盜犯行，均時間緊接，方法相同，又係觸犯構成要件相
    同之罪名，顯均係基於概括犯意為之，均應依連續犯之規定
    ，分別論以連續攜帶兇器竊盜及連續攜帶兇器強盜一罪（被
    告於附表二編號一、二、四之行為中，係以脅迫至使不能抗
    拒而使被害人交付財物，於編號三之行為中，係以強暴至使
    不能抗拒而取被害人財物，於編號五之行為中，係以脅迫至
    使不能抗拒而取被害人財物，於編號六之行為中，係以脅迫
    至使不能抗拒而使被害人交付財物，故就附表二之犯行部分
    ，應論以連續意圖為自己不法之所有，攜帶兇器，以強暴至
    使不能抗拒，而取他人之物罪），並依法加重其刑。檢察官
    起訴事實雖未敘及被告如附表二編號二之犯行部分，然被告
    此部分之行為，既與業經起訴之犯表二其餘犯罪事實部分，
    具有連續犯之裁判上一罪關係，為起訴效力所及，本於審判
    不可分之原則，本院自應併予審理。至被告所犯上開連續攜
    帶兇器竊盜與連續攜帶兇器強盜二罪間，則有方法與目的之
    牽連關係，應從一重之連續攜帶兇器強盜罪處斷。又被告於
    受逮捕之際，所為如犯罪事實欄「二、」部分所載之犯行，
    則係犯刑法第一百三十五條第一項之對於公務員依法執行職
    務時施強暴罪（對於丑○○部分）及對於公務員依法執行職
    務時施脅迫罪（對於壬○○部分），其以一抗拒逮捕之行為
    而對於員警丑○○、壬○○均犯上開妨害公務罪，為想像競
    合犯（最高法院七十七年度台上字第一六七六號判決意旨參
    照），應從一重之對於公務員依法執行職務時施強暴罪處斷
    （此部分係經公訴人於本院行準備程序，以書狀就被告與本
    案相牽連之犯罪追加起訴）。至其所犯上開連續攜帶兇器強
    盜與妨害公務二罪間，則犯意各別、罪名不同，應予分論併
    罰。爰審酌被告本件犯罪之動機、目的、行為之手段、竊盜
    與強盜財物之價值、其強盜與妨害公務行為所致被害人與員
    警身體與心理安全之危害、實際上於過程中所致被害人與員
    警受有之傷害，及其素行（如臺灣高等法院被告前案紀錄表
    ）、犯後之態度、尚未與被害人達成和解、被害人於警詢、
    檢察官訊問與本院審理中所表示之對於被告與本案之意見等
    一切情狀，予以分別量處如主文所示之刑，並定其應執行刑
    ，以示懲儆（公訴人雖對於被告應執行之刑，具體為應執行
    有期徒刑十二年之求刑，惟本院審酌上述各情，認尚嫌過重
    ）。扣案之機車鑰匙一支與水果刀一把，為被告所有供犯罪
    所用之工具，業依前開事證可認，並據被告供承屬實，均應
    依法宣告沒收。至被告於附表一編號三行為中使用之六角扳
    手一支、於附表二行為中曾使用過用以掩人耳目之安全帽，
    因未扣案，自無從加以特定，為免執行之困難，爰不為沒收
    之諭知。
四、另公訴人雖提出補充理由書及調查證據聲請狀，指：(一)被告
    丙○○於攜帶兇器強盜行為過程中所致被害人子○○、癸○○之傷害，應構成傷害罪，並與其攜帶兇器強盜罪，具有牽
    連犯之裁判上一罪關係，應併予審理；另(二)被告於本院審理
    中，經員警借提訊問，被害人張翠純、潘俐瑾及呂淑芬均指
    陳被告即為搶奪其等財物之嫌犯，此部分容有傳訊三位被害
    人到庭作證之必要等語。惟查：
  (一)被害人子○○於本院審理中明確證稱：「（妳在警詢、偵查
    中，是否有要針對傷害部分提出告訴？）當時沒有」、「（
    現在有無針對被告傷害妳的犯罪事實部分提出告訴？）沒有
    ，我不想告他」（見本院第二次審判筆錄第十一頁），自無
    從認其有告訴被告傷害之犯罪事實之意，此部分復未經檢察
    官起訴或追加起訴，本院即無從加以審理，僅附此敘明。
  (二)被害人癸○○於檢察官訊問中曾提及：「請判重一點，依法
    處理」等語（見偵字第一三九三四號卷第二十四頁），經檢
    察官於本院審理中加以詢問：「妳在偵查中是否就有要對被
    告提出傷害告訴？」，仍稱：「請依法處理」等語（見本院
    第一次審判筆錄第七頁），此時固應認已有就被告傷害之犯
    罪事實提出告訴之意（最高法院八十二年度台上字第二七四
    二號判例意旨參照）。惟依被害人癸○○於警詢、檢察官訊
    問及本院審理中證述之案發過程，均未見被告有何持刀傷害
    被害人之積極行為存在：被害人之受傷，雖係肇因於被告之
    攜帶兇器強盜行為，然過程中，被告並無以該水果刀持以向
    被害人攻擊之任何舉措，於被害人手握刀刃後，被告亦無為
    將刀刃抽離而加深被害人傷勢之行為，是被害人之受有左手
    切割傷之傷害，論其原因，仍在被害人所採之抗拒方法所致
    ，參照被告事後有請被害人趕緊就醫並返還二百元之舉措，
    應認被害人之受傷，並非被告希冀之行為結果，其並無傷害
    被害人之故意與行為可言。惟公訴人既認此部分與前開業經
    本院認定為有罪之攜帶兇器犯行部分，具有牽連犯之裁判上
    上一罪關係，爰不另為無罪判決之諭知。
  (三)依卷附之被害人張翠純、潘俐瑾及呂淑芬之警詢筆錄（附於
    本院卷第四十四頁以下），均指述係遭被告丙○○騎乘重型
    機車自後方搶奪皮包後逃逸，過程中未見被告有出示兇器或
    施強暴、脅迫之行為。則縱被告確為被害人張翠純、潘俐瑾
    及呂淑芬所指述之犯罪行為人，其該部分之犯行，亦為搶奪
    罪而非強盜罪，與本案被害人乙○○等人及檢察官起訴之基
    本事實並非同一（詳如前述），復未見有何與本案具有裁判
    上一罪關係之處，本院爰不加以傳喚、調查，併此敘明。
據上論斷，應依刑事訴訟法第二百九十九條第一項前段，刑法第
五十六條、第三百三十條第一項、第三百二十一條第一項第三款
、第五十五條、第一百三十五條第一項、第五十一條第五款、第
三十八條第一項第二款，罰金罰鍰提高標準條例第一條前段，判
決如主文。
本案經檢察官丁○到庭執行職務。
中    華    民    國  九十五  年    一    月    十七  日
                臺灣臺中地方法院刑事第六庭
                    審判長法  官  簡 源 希
                          法  官  林 念 祖
                          法  官  鄧 敏 雄
上正本證明與原本無異
如不服本判決，應於送達後十日內向本院提出上訴狀（須附繕本
），上訴於臺灣高等法院臺中分院。
                          書記官  黃 士 益
中    華    民    國    95    年    1     月    17    日
附錄本案論罪科刑參考法條全文：
中華民國刑法第一百三十五條第一項
條對於公務員依法執行職務時，施強暴脅迫者，處三年以下有期
徒刑、拘役或三百元以下罰金。
中華民國刑法第三百二十一條第一項第三款
犯竊盜罪而有左列情形之一者，處六月以上、五年以下有期徒刑：
三  攜帶兇器而犯之者。
中華民國刑法第三百二十八條第一項
意圖為自己或第三人不法之所有，以強暴、脅迫、藥劑、催眠術
或他法，至使不能抗拒，而取他人之物或使其交付者，為強盜罪
，處五年以上有期徒刑。
中華民國刑法第三百三十條第一項
犯強盜罪而有第三百二十一條第一項各款情形之一者，處七年以
上有期徒刑。
附表一：丙○○連續竊盜行為一覽表
┌──┬──────────────────┬────┬──────┬────┬─────────┐
│編號│ 行    為    時    間  、  地    點 │攜帶兇器│竊 得 財 物 │被 害 人│  備          註  │
├──┼──────────────────┼────┼──────┼────┼─────────┤
│ 一 │7.16.晚上七時許                    │無      │TBN-827 號之│張翠娥  │1.7.為警尋獲。│
│    │在臺中市○○區○○路二四九號前路旁  │        │輕型機車    │林冠岐  │2.以扣案之機車鑰匙│
│    │                                    │        │            │        │  行竊。          │
├──┼──────────────────┼────┼──────┼────┼─────────┤
│ 二 │7.晚上八時許                    │無      │PFN-765 號之│卜蔡玉里│1.機車於8.為警│
│    │在臺中市○○區○○路三段二五六巷六號│        │重型機車（含│甲○○  │  查獲（查獲時係懸│
│    │前                                  │        │置物廂內之雨│        │  掛CH6- 036號車牌│
│    │                                    │        │衣、安全帽及│        │  ，原車牌則懸掛於│
│    │                                    │        │大鎖）      │        │  CH6- 036號機車上│
│    │                                    │        │            │        │  ），其餘物品未尋│
│    │                                    │        │            │        │  回。            │
│    │                                    │        │            │        │2.以扣案之機車鑰匙│
│    │                                    │        │            │        │  行竊。          │
├──┼──────────────────┼────┼──────┼────┼─────────┤
│ 三 │8.19.晚上八時許                    │六角扳手│CH6-036 號重│陳協慶  │1.8.為警查獲  │
│    │在臺中市西屯區市○○○路旁之公園前  │一支    │型機車之車牌│辛○○  │2.六角扳手未扣案  │
└──┴──────────────────┴────┴──────┴────┴─────────┘
附表二：丙○○連續攜帶兇器強盜行為一覽表
┌──┬───────────────┬─────────────────────┬───────┐
│編號│ 行   為   時   間 、 地   點 │  行 為 方 法 、 被 害 人 與 所 得 財 物  │ 備        註 │
├──┼───────────────┼─────────────────────┼───────┤
│ 一 │7.16.晚上八時十五分          │騎駛TBN- 827號之輕型機車，頭戴黑色半罩式安│黑色半罩式安全│
│    │在臺中市北屯區○○○路○段一八│全帽，迨騎至懷孕中之乙○○身旁時，持扣案之│帽未扣案。    │
│    │六巷三十號前                  │水果刀指向乙○○，向其恫稱：不要亂叫、把錢│              │
│    │                              │拿出來等語，至使乙○○不能抗拒，而交付其皮│              │
│    │                              │包（內有現金約新臺幣七百元）。並於離去後隨│              │
│    │                              │即折返將皮包返還予乙○○（僅留下皮包內之現│              │
│    │                              │金）。                                    │              │
├──┼───────────────┼─────────────────────┼───────┤
│ 二 │7.17.中午十一時五十分        │頭戴白色半罩式安全帽，右手持扣案之水果刀（│白色半罩式安全│
│    │在臺中市○○區○○路二段五十七│左手拿刀鞘），趁寅○○欲進入其所有自小客車│帽未扣案。    │
│    │號對面                        │之際，徒步接近寅○○，並以水果刀指向寅○○│              │
│    │                              │，要寅○○將皮包交出來，至使寅○○不能抗拒│              │
│    │                              │，而交付其皮包（內有現金約新臺幣二萬五千元│              │
│    │                              │至三萬元）。並於取出皮包內之現金、將皮包丟│              │
│    │                              │還寅○○後，騎駛TBN- 827號之輕型機車逃逸。│              │
├──┼───────────────┼─────────────────────┼───────┤
│ 三 │7.下午六時四十七分        │頭戴全罩式深色安全帽，趁子○○欲步行經過路│1.傷害部分未據│
│    │在臺中市○○區○○路二二五巷口│口時，持扣案之水果刀抵住子○○之腰際，告以│  告訴。      │
│    │                              │要搶劫，並要子○○交出隨身肩揹之皮包，嗣鄒│2.除現金外，皮│
│    │                              │嘉玲尚未及反應之際，即開始強拉子○○之皮包│  包連同皮包內│
│    │                              │，並以水果刀割斷皮包之揹帶，致使子○○因重│  之證件、信用│
│    │                              │心不穩，跌倒在地。惟因子○○並未放手，乃將│  卡、金融卡等│
│    │                              │皮包連同子○○強拉至其停放機車處（應為TBN-│  物，經丙○○│
│    │                              │827 號之輕型機車），騎駛機車拖行子○○約十│  於8.帶同│
│    │                              │公尺後，至使子○○無法抗拒，而取走該皮包（│  員警尋獲（已│
│    │                              │內有現金約新臺幣三千餘元、子○○之身分證、│  發還予子○○│
│    │                              │駕照、健保卡各一張、信用卡六張、金融卡一張│  ）。        │
│    │                              │、子○○子女之健保卡二張）離去。子○○因此│3.深色全罩式安│
│    │                              │受有腦震盪及顏面、四肢擦傷等傷害。        │  全帽未扣案。│
├──┼───────────────┼─────────────────────┼───────┤
│ 四 │8.6.下午六時五十分許        │趁戊○○欲步行返家時，自左後方持扣案之水果│強盜時未戴安全│
│    │在臺中市○○區○○街十二號前  │刀抵住戊○○之腰際，向其恫稱：交出錢來，不│帽。          │
│    │                              │然割下去等語，至使戊○○不能抗拒，將其褲子│              │
│    │                              │口袋內之現金約新臺幣四、五千元交出；得手後│              │
│    │                              │復要求戊○○將隨身揹包內之財物交出，雖施美│              │
│    │                              │芳稱其內並無財物，惟丙○○並未相信，直至施│              │
│    │                              │美芳將揹包內之小錢包取出交由丙○○查看後，│              │
│    │                              │丙○○隨始罷休而騎駛PFN- 765號之重型機車逃│              │
│    │                              │逸。                                      │              │
├──┼───────────────┼─────────────────────┼───────┤
│ 五 │8.14.下午六時三十八分        │趁己○○、庚○○甫進入己○○所有自用小客車│傷害部分未據告│
│    │在臺中市西屯區市○○○路與惠中│之駕駛座與右前乘客座之際，尾隨開啟後車門進│訴。          │
│    │路旁之停車格內                │入車內，並以扣案之水果刀在己○○、庚○○面│              │
│    │                              │前揮舞，至使己○○、庚○○均心生畏懼而不能│              │
│    │                              │抗拒，分別將頭低下或欲開門求救，丙○○則順│              │
│    │                              │勢取走己○○置於車內後座之皮包（內有現金約│              │
│    │                              │新臺幣九百元及身分證件等物）及強行取走陳自│              │
│    │                              │蘭揹於右肩上之粉紅色布包（內有現金約新臺幣│              │
│    │                              │五千三百元、行動電話一支、身分證、駕照、金│              │
│    │                              │融卡各一張、健保卡三張），致庚○○受有右手│              │
│    │                              │肘擦傷之傷害，得手後騎駛停放於附近之PFN-76│              │
│    │                              │5 號重型機車逃逸。                        │              │
├──┼───────────────┼─────────────────────┼───────┤
│ 六 │8.18.下午五時許              │趁癸○○欲返回停車處拿取東西之際，先持扣案│傷害部分未據告│
│    │臺中市南屯區○○○○街四八一號│之水果刀自後尾隨，嗣因癸○○發覺有異欲呼救│訴。          │
│    │洗車場後面之停車場內          │時，即繞到正面以右手持刀、左手摀住癸○○之│              │
│    │                              │嘴巴，喝令癸○○不要叫，再以左手強取癸○○│              │
│    │                              │右肩上之皮包。癸○○因皮包內有重要證件，乃│              │
│    │                              │以左手握住丙○○所持之水果刀刀刃（致受有左│              │
│    │                              │手切割傷之傷害），並以右手將皮包奪回，然黃│              │
│    │                              │欣亞因左手已受傷流血，無力再行抗拒，復因擔│              │
│    │                              │憂生命、身體安全受到危害，乃將皮包內之現金│              │
│    │                              │新臺幣二千六百元交予丙○○。丙○○則因見到│              │
│    │                              │癸○○血流不止，而於將其中之二百元返還予黃│              │
│    │                              │欣亞作為醫療費用後，騎駛PFN- 765號之重型機│              │
│    │                              │車逃逸。                                  │              │
└──┴───────────────┴─────────────────────┴───────┘


司法院資訊處製作；財團法人民間司法改革基金會備份。
